【裁判字號】    95,勞簡上,5
【裁判日期】    950731
【裁判案由】    給付資遣費
【裁判全文】
臺灣高雄地方法院民事判決             95年度勞簡上字第5號
上  訴  人  甲○○
被上訴人    乙○○
上列當事人間給付資遣費事件，上訴人對於中華民國94年11月11
日本院高雄簡易庭94年度雄勞簡字第30號第一審判決提起上訴，
經本院於民國95年7月18日言詞辯論終結，判決如下：
    主      文
原判決除確定部分外廢棄。
被上訴人應再與釔安汽車有限公司連帶給付上訴人新台幣壹萬肆
仟零陸拾參元及自民國九十三年十二月三日起至清償日止按年息
百分之五計算之利息。
第一審（除確定部分外）及第二審訴訟費用由被上訴人與釔安汽
車有限公司連帶負擔。
    事實及理由
一、被上訴人經合法通知未於最後言詞辯論期日到庭，核無民事
    訴訟法第386 條規定各款情形，爰依原告之聲請，由其一造
    辯論而為判決，合先敘明。
二、按第二審程序中為訴之變更或追加，非經他造同意，不得為
    之，但有因請求之基礎事實同一之情形不在此限，民事訴訟
    法第446 條第1 項、第225 條第1 項第2 款定有明文。本件
    上訴人於起訴時就其勞工保險遭被上訴人退保後而仍按月遭
    扣勞保費部分係依侵權行為損害賠償請求權為其請求權基礎
    而請被上訴人應與釔安汽車公司有限公司（以下簡稱釔安公
    司）就此負連帶損害賠償責任，嗣其於本院審理中則另對被
    上訴人追加公司法第23條第2 項為其訴訟標的，而被上訴人
    就此固因未到庭而未表示同意，惟上開2 請求權均係以釔安
    公司所為業構成侵權行為為其基礎，且皆係以被上訴人所負
    責之釔安公司所為之退保行為是否屬違反勞保條例之保護他
    人之法律為斷，是其據以對被上訴人請求負連帶責任之基礎
    事實尚屬同一，揆諸上開規定，上訴人追加公司法第23條第
    2項為其請求權基礎，尚為法之所許。
三、上訴人上訴主張：被上訴人為釔安公司之負責人，上訴人並
    自民國87年9 月2 日起受僱於該公司擔任技工，惟受僱期間
    ，被上訴人竟未經上訴人之同意即於89年8 月15日擅自將上
    訴人之勞保辦理退保轉出，且自釔安公司將上訴人退保後至
    該公司於92年12月底歇業時為止，卻仍自釔安公司所予上訴
    人薪資帳戶中按月扣除勞保費用新台幣（下同）343 元，其
    扣繳41個月總計為14,063元，而使上訴人受有損失，於上訴
    人因釔安公司未經預告歇業而失業後託他人辦理勞保時始發
    現上情。今被上訴人既明知上訴人並未要求退出勞保，竟擅
    自決定將上訴人勞保退保轉出，此業違反勞工保險條例有關
    投保單位不依本條例之規定辦理保險手續之保護勞工法律規
    定，被上訴人自應對上訴人因被扣繳所受上開金額之損失與
    釔安公司負連帶損害賠償責任。原判決僅判命釔安公司應給
    付上訴人上開金額，卻未論究被上訴人依公司法應負之侵權
    行為責任尚有違誤。爰於本院聲明請求：(一)原判決關於駁回
    後開第2 項之不利部分廢棄；(二)被上訴人應與釔安公司連帶
    給付14,063元及自民國91年12月3 日起至清償日止按年息5%
    計算之利息（上訴人就其對被上訴人請求連帶給付資遣費、
    預告工資、溢扣健保費計212,500 元並未不服上訴而告確定
    ）。
四、被上訴人未於言詞辯論期日到場，據其以前陳述則以：上訴
    人請求的對象是雇主，而上訴人的雇主是釔安公司，故其應
    不能向被上訴人請求，又上訴人之勞保遭退保時，勞工保險
    局並沒有通知釔安公司，而且被上訴人也不清楚釔安公司之
    勞保業務，並不可能故意扣取上訴人的勞保費用等語，資為
    抗辯，並聲明：駁回上訴人之上訴。
五、不爭執事項及爭點整理：
（一）不爭執事項：釔安公司係於89年8 月15日以勞健保一元化
      表格填寫上訴人健保之退保，其上並有被上訴人的印文。
（二）爭點：被上訴人是否知悉上訴人勞工保險連同其健康保險
      一併退除，並於89年8 月15日以後仍繼續於上訴人的薪資
      當中扣除勞工保險費用？
六、得心證之理由：
（一）按公司法第23條第2 項規定：「公司負責人對於公司業務
      之執行，如有違反法令致他人受有損害時，對他人應與公
      司負連帶賠償之責」，該條所定負責人對於他人之責任，
      乃基於法律之特別規定，異於一般侵權行為，僅以該負責
      人執行公司業務違反法令且負責人以外之人因此受有損害
      為要件，就其侵害他人之權利，原不以該負責人有故意或
      過失為成立條件，最高法院73年度台上字第4345號裁判意
      旨可資參照。
（二）經查：釔安公司係於89年8 月15日以勞健保一元化表格填
      寫上訴人健保之退保，其上負責人及經辦人欄並蓋有被上
      訴人姓名之印文等情，此有高雄市政府勞工保險局以95
      年4 月26日保承資字第0951012467 0號回函所附上訴人勞
      工保險退保申報表暨全民健康保險第一、二、三類保險對
      象退保申報表附卷可參，而因投保單位如以健保專用退保
      表申報被保險人健保退保，則該專用表格僅對健保生退保
      效力，勞保部分則須另填具勞工保險專用退保表送勞工保
      險局，始能受理勞工保險退保，投保單位如以「勞健保承
      保一元化表格」申報所屬被保險人退保，則對勞保及健保
      均生退保效力，且勞工保險局受理當月份被保險人退保後
      ，將於次月份寄發之保險費繳款單載明異動明細資料，供
      投保單位核對乙節，亦據前函陳述甚明，是被上訴人既係
      基於釔安公司負責人及經辦人之身分為上訴人辦理健保退
      保，且同時要求勞工保險局退除上訴人之勞保，並因勞工
      保險局就此依規定並寄發異動明細資料供其核對，亦應知
      悉上訴人勞保業併與健保退保情節，被上訴人所辯勞工保
      險局並沒有通知釔安公司而不清楚其退除勞保業務云云，
      自不可採。
（三）按凡年滿15歲以上，60歲以下受僱於僱用5 人以上公司之
      勞工，應以其雇主或所屬團體或所屬機構為投保單位，全
      部參加勞工保險為被保險人，勞工保險條例第6 條第2 款
      定有明文。被上訴人所負責之釔安公司係僱用5 人以上員
      工之公司乙節，此有被上訴人於調解程序中所提出5 名員
      工以上之薪資明細表在卷可佐（原審卷第124 頁以下參照
      ），而釔安公司於89年8 月15日退除上訴人之勞保後至該
      公司於92年12月底歇業時為止，卻仍自釔安公司所予上訴
      人薪資帳戶中按月扣除勞工保險費用343 元，共計扣繳41
      個月，總計為14,063元等情，已據上訴人提出其萬泰商業
      銀行第000000000000號帳戶之存摺為據（原審卷第22頁以
      下參照），並為被上訴人所自承確實（原審卷第53頁參照
      ）。是釔安公司為上訴人所投保之勞保，依前揭規定係屬
      強制保險，此在上訴人未離職無論其是否同意前本均不應
      任意予以退保。則被上訴人以釔安公司負責人之身分處理
      屬公司業務範圍之有關所僱勞工即上訴人勞保之公司事務
      時既違反上開規定而予退保，且事後又在未告知上訴人的
      情形下逕行扣取上訴人已無庸繳納之勞保費用，其執行釔
      安公司之業務時顯已違反前揭勞工保險條例之法令規定並
      致上訴人受有損害，參照前揭說明，上訴人就此溢扣勞保
      費部分自應與釔安公司連帶負損害賠償責任自明，被上訴
      人所辯尚無足採。
七、據上所述，被上訴人於執行釔安公司有關員工勞保業務時，
    因違反法令業致上訴人受有損害，從而上訴人依公司法之規
    定請求被上訴人應與釔安公司連帶給付14,063元及自91 年
    12月3 日起至清償日止按年息5%計算之利息，依法即屬有據
    ，而應予以准許，原審判命駁回上訴人此部分之訴，依法尚
    有未洽，上訴意旨指摘原判決有關此部分不當，求予廢棄改
    判，為有理由，自應由本院予以廢棄改判如主文第2 項所示
    。
八、本件事證已臻明確，兩造其餘舉證及攻擊防禦方法，核與判
    決結果不生影響，爰不予一一論述，附此敘明。
九、據上論結，本件上訴為有理由，依民事訴訟法第436 條之1
    第3項 、第450 條、第85條第2 項，判決如主文。
中    華    民    國    95    年    7     月    31    日
                      民事第五庭審判長法  官    黃宏欽
                                      法  官    郭宜芳
                                      法  官    古振輝
正本係照原本作成。
本判決不得上訴。
中    華    民    國    95    年    7     月    31    日
                                      書記官    陳展榮


司法院資訊處製作；財團法人民間司法改革基金會備份。
